【裁判字號】    97,易,531
【裁判日期】    970822
【裁判案由】    詐欺
【裁判全文】
臺灣士林地方法院刑事判決               97年度易字第531號
公  訴  人  臺灣士林地方法院檢察署檢察官
被      告  甲○○
上列被告因詐欺案件，經檢察官提起公訴（97年度偵字第2262號
），被告於本院準備程序中就被訴之事實為有罪之陳述，經本院
合議庭裁定改由受命法官獨任依簡式審判程序審理並判決如下：
    主  文
甲○○幫助意圖為自己不法之所有，以詐術使人將本人之物交付
，處拘役肆拾日，如易科罰金以新台幣壹仟元折算壹日。
    事  實
一、甲○○因本身信用不良，無法向銀行辦理貸款，為圖能取得
    銀行貸款，竟欲透過不明之人士向銀行辦理貸款，並同意交
    付銀行帳戶存摺、提款卡及密碼，其亦明知詐騙集團等不法
    份子經常利用他人存款帳戶、提款卡、密碼轉帳等方式，獲
    取不法利益並逃避執法人員之追查，且依其社會經驗，應有
    相當之智識程度可預見其提供帳戶之存摺、金融卡供他人使
    用，將幫助他人從事詐欺取財之犯行，竟仍不違反其本意，
    基於幫助詐欺取財之犯意，於民國96年8月20日，在高雄市
    前鎮區○○路135之4號住處樓下，將其於民國93年9月6日開
    戶之玉山銀行苓雅分行（帳號：0000000000000號）之存摺
    、提款卡及密碼，提供予年籍不詳自稱「林文華」之成年男
    子之詐騙集團成員，幫助該詐騙集團從事以詐欺取財之犯行
    。嗣該詐騙集團成員取得上開帳戶後，即基於詐欺取財之犯
    意，於民國96年9月3日前某日，在不詳地點以電腦連線上網
    ，在雅虎奇摩拍賣網站，刊登拍賣華碩ASUS液晶螢幕之訊息
    ，適乙○○於同年9月3日5時18分許，在臺北縣淡水鎮○○
    街152巷6弄20號3樓住處上網瀏覽該則拍賣訊息，誤以為真
    實，致其陷於錯誤，參與競標而以新臺幣（下同）7400元購
    得，並如數匯款至甲○○上開帳戶，惟遲未獲該商品送達，
    乃報警處理，始查悉上情。
二、案經臺北縣政府警察局淡水分局報告臺灣士林地方法院檢察
    署檢察官偵查起訴。
    理  由
一、本件被告所犯非死刑、無期徒刑、最輕本刑有期徒刑3年以
    上之罪，或高等法院管轄第一審之案件，且於準備程序進行
    中，被告先就被訴事實為有罪之陳述，經告以簡式審判程序
    之旨，並聽取檢察官、被告之意見後，本院合議庭裁定由受
    命法官獨任進行簡式審判程序，是本件之證據調查，依刑事
    訴訟法第273條之2規定，不受同法第159條第1項、第161條
    之2、第161條之3、第163條之1及第164條至第170條規定之
    限制，合先敘明。
二、訊據被告甲○○對於能預見其提供銀行帳戶予不相識之人使
    用，可能幫助詐欺犯罪者將被害人因受詐欺而匯入該帳戶之
    金錢以現金提領，致被害人或警方僅能查知帳戶名義人，而
    無從追查該詐欺犯罪者及金錢實際流向，仍不違其本意，基
    於幫助詐欺犯意，將其開戶取得之玉山銀行苓雅分行（帳號
    ：0000000000000號）之存摺、提款卡及密碼，交付予年籍
    不詳自稱「林文華」之詐騙集團成員，供作為其存、提、匯
    款之用等情，坦承不諱，而犯罪集團利用上開銀行帳戶將被
    害人因受詐欺而匯入該帳戶之金錢以現金提領等情，並經被
    害人乙○○於警詢中證述甚詳，此外復有雅虎奇摩電子信箱
    網頁2張、被告玉山銀行苓雅分行之開戶資料及交易明細查
    詢單各1份及被害人乙○○之中國信託商業銀行自動櫃員機
    列印匯款單1紙，附於偵查卷可稽，事證明確。
三、按金融存款帳戶，事關存戶個人財產權益之保障，與存戶之
    存摺、提款卡結合，其專屬性、私密性更形提高，一般人亦
    均有應妥為保管存摺、提款卡，以防止被他人冒用之認識，
    縱有特殊情況偶有將存摺、提款卡交付他人之需，亦必深入
    瞭解其用途後再行提供以使用，恆係吾人日常生活經驗與事
    理；且金融帳戶為個人理財之工具，申請開設金融帳戶並無
    任何特殊之限制，一般民眾皆可以存入最低開戶金額之方式
    申請開戶，一個人可以在不同之金融機構申請多數之存款帳
    戶使用，並無何困難，此乃眾所週知之事實。則依一般人之
    社會生活經驗，苟見非親非故之人不以自己名義申請開戶，
    反而向他人蒐集金融機構帳戶供己使用，衡情對收集者將所
    收集之帳戶用於詐欺犯罪乙節當有預見。況觀諸現今社會上
    ，詐騙集團收購人頭帳戶，持以作為信貸、手機簡訊詐欺之
    事，常有所聞，出賣或出借帳戶予非親非故之人，受讓人係
    為謀非正當資金進出，而隱瞞行為人身份曝光之不法使用，
    幾乎已成為人盡皆知之犯罪手法等情，益當信而有徵。本件
    被告甲○○明知將存摺、提款卡、密碼等有關個人財產、身
    分之物品，淪落於不明人士手中，極易被利用為與財產有關
    之犯罪工具；被告竟加以同意，顯然對於該帳戶作為不法使
    用，有所認識且並不違背其本意，是雖卷內事證並無積極證
    據證明被告知悉該詐欺犯罪集團將如何犯罪，而無法於本件
    認定被告有共同詐欺之犯罪認識，但其既對帳戶交付他人使
    用，可能遭犯罪集團用以犯罪有所預見，且不違背本意而為
    之，應有幫助詐欺取財之不確定故意甚明。
四、核被告所為，係犯刑法第339條第1項詐欺取財之幫助犯。被
    告對詐欺正犯提供帳戶資以助力，但並未參與詐欺犯罪行為
    之實行，應屬幫助他人實行犯罪行為，為幫助犯，爰依刑法
    第30條第2項規定減輕其刑。爰審酌被告係為圖能向銀行辦
    理貸款，未經熟慮即貿然同意交付其銀行存摺、提款卡、密
    碼予不明代辦人士而罹本罪，及本件詐欺集團僅詐得7400元
    ，犯罪所生之損害尚屬輕微，且被告於本院審理時，坦承犯
    行，深表悔悟，及被告之生活狀況、智識程度等一切情狀，
    酌情從輕量處如主文所示之刑，並諭知易科罰金之折算標準
    ，以示懲儆。
據上論斷，應依刑事訴訟法第273 條之1 第1 項、第299 條第1
項前段，刑法第339條第1項、第30條第2項、第41條第1項前段、
刑法施行法第1條之1，判決如主文。
本案經檢察官翁偉倫到庭執行職務。
中    華    民    國    97    年    8     月    22    日
                  刑事第一庭法  官  賴邦元
以上正本證明與原本無異。
如不服本判決，應於收受送達後10日內向本院提出上訴書狀，其
未敘述上訴理由者，應於上訴期間屆滿後20日內向本院補提理由
書狀（均須按他造當事人之人數附繕本）。
                            書記官  游育慈
中    華    民    國    97    年    8     月    22    日
附錄本案論罪科刑法條之依據:
中華民國刑法第339條
（普通詐欺罪）
意圖為自己或第三人不法之所有，以詐術使人將本人或第三人之
物交付者，處5 年以下有期徒刑、拘役或科或併科1 千元以下罰
金。
以前項方法得財產上不法之利益或使第三人得之者，亦同。
前二項之未遂犯罰之。


司法院資訊處製作；財團法人民間司法改革基金會備份。
